臺灣臺北地方法院交通事件裁定　　　　 96年度交聲字第572號
　　原處分機關　臺北市交通事件裁決所
　　聲明異議人
　　即受處分人　甲○○
上開受處分人因違反道路交通管理處罰條例案件，對於臺北市交
通事件裁決所於中華民國九十六年五月十七日所為之處分（北市
裁二字第裁二二—ＡＥＵ○八九二八一號）聲明異議，本院裁定
如下：
    主  文
原處分關於罰鍰新臺幣肆萬玖仟伍佰元部分撤銷。
上開罰鍰撤銷部分，不罰。
其餘異議駁回。
    理  由
一、按一行為同時觸犯刑事法律及違反行政法上義務規定者，依
    刑事法律處罰之。但其行為應處以其他種類行政罰或得沒入
    之物而未經法院宣告沒收者，亦得裁處之；前項行為如經不
    起訴處分或為無罪、免訴、不受理、不付審理之裁判確定者
    ，得依違反行政法上義務規定裁處之，行政罰法第二十六條
    定有明文，此即所謂一事不二罰原則。次按被告所犯為死刑
    、無期徒刑或最輕本刑三年以上有期徒刑以外之罪，檢察官
    參酌刑法第五十七條所列事項及公共利益之維護，認以緩起
    訴為適當者，得定一年以上三年以下之緩起訴期間為緩起訴
    處分，其期間自緩起訴處分確定之日起算；又被告於緩起訴
    期間內，有下列情形之一者，檢察官得依職權或依告訴人之
    聲請撤銷原處分，繼續偵查或起訴：(一)於期間內故意更犯有
    期徒刑以上刑之罪，經檢察官提起公訴者。(二)緩起訴前，因
    故意犯他罪，而在緩起訴期間內受有期徒刑以上刑之宣告者
    。(三)違背第二百五十三條之二第一項各款之應遵守或履行事
    項者，刑事訴訟法第二百五十三條之一第一項、第二百五十
    三條之三第一項分別定有明文。準此，被告經檢察官為「緩
    起訴」處分者，於「緩起訴」之猶豫期間內，其最後是否會
    被檢察官提起公訴，猶懸而未定，檢察官於期間內，可對被
    告繼續觀察，此時若被告顯無反省警惕之情或根本欠缺反省
    警惕之能力，檢察官得依職權或依告訴人之聲請，將被告「
    緩起訴」處分撤銷。而行政罰法第二十六條第二項之規定，
    以應受行政罰之行為如經不起訴處分或為無罪、免訴、不受
    理、不付審理之裁判確定者，始得依違反行政法上義務規定
    裁處之，並未明文包括「緩起訴處分」在內。雖「緩起訴處
    分」確定時被告可免於刑事訴追，與受「不起訴處分」之效
    果相同，行政罰法第二十六條第二項解釋上亦應包括「緩起
    訴處分」在內，但依據該規定之立法意旨，亦必須待「緩起
    訴處分」實質確定時，被告才終局地確定免於受刑事訴追，
    原處分機關始得為行政裁罰，此觀刑事訴訟法第二百六十條
    就「緩起訴處分期滿未經撤銷」始賦與不起訴處分之實質確
    定效力之規定可證；亦即在緩起訴期間內（即猶豫期間期滿
    前），該緩起訴處分若經撤銷，被告尚有受刑事訴追、處罰
    之可能，此時原處分機關若依法為行政裁決，無異將使受處
    分人有同時遭受行政處罰及刑事訴追之危險，顯與行政罰法
    第二十六條規定之立法意旨相違背。
二、原處分意旨以：本件聲明異議人即受處分人甲○○於民國九
    十五年九月六日凌晨一時零三分許，駕駛車牌號碼為ＥＳ—
    五○一九號自用小客車，行經臺北市○○○路○段，為警攔
    檢並測得其呼氣酒精濃度達每公升零點六六毫克，即遭警員
    以受處分人違反道路交通管理處罰條例第三十五條第一項第
    一款之規定，開立北市警交字第ＡＥＵ○八九二八一號舉發
    通知單並指定應於九十五年九月二十一日前至原處分機關即
    臺北市交通事件裁決所聽候裁決，原處分機關認受處分人確
    有前開違規行為，乃於九十六年五月十七日依據道路交通管
    理處罰條例第三十五條第一項第一款之規定裁處四萬九千五
    百元罰鍰，並吊扣受處分人之駕駛執照十二月。
三、受處分人聲明異議意旨略以：伊酒醉駕車部分已經檢察官緩
    起訴處分，並處三萬元罰金，所以應該不可再罰交通罰鍰了
    ，否則不是違反一罪不二罰之原則等語。經查：
  (一)本件受處分人九十五年九月六日凌晨一時零三分為警查獲酒
    醉駕車測得呼氣酒精濃度每公升達零點六六公克之行為，經
    警取締移送，業經臺灣士林地方法院檢察署檢察官於九十五
    年十月十四日以九十五年度偵字第一一九二五號為緩起訴處
    分，期間為一年，被告即受處分人應向財團法人現代婦女教
    育基金會支付三萬元（已履行），且上開緩起訴處分並經臺
    灣高等法院檢察署駁回再議之聲請而確定，並自九十六年一
    月二日起起算緩起訴期間，緩起訴期滿日為九十七年一月一
    日等情，為受處分人所不否認，有緩起訴處分書、緩起訴處
    分命令通知書及臺灣高等法院被告前案紀錄表在卷可參，自
    堪信為真實，可知本案相關緩起訴處分需至九十七年一月一
    日始能實質確定。而本件原處分之裁決日為九十六年五月十
    七日，亦如前述，依據前開規定及說明，在上開緩起訴處分
    尚未實質確定前，原處分機關逕依道路交通管理處罰條例規
    定裁處受處分人罰鍰四萬九千五百元部分，顯與行政罰法第
    二十六條第二項之規定意旨有違，難認允當，應由本院將原
    處分關於罰鍰部分撤銷，並就此部分為受處分人不罰之諭知
    。
  (二)至於本案原處分機關裁處吊扣受處分人駕駛執照部分，因屬
    與刑事法律處罰他種類之行政罰，依據行政罰法第二十六條
    第一項但書之規定，原處分機關本得裁處之，受處分人就此
    部分之聲明異議為無理由，應予駁回。
據上論斷，應依道路交通案件處理辦法第十九條、第二十條前段
裁定如主文。
中　　華　　民　　國　　96　　年　　5 　　月　　29　　日
                        臺灣臺北地方法院交通法庭
                            法  官  唐于智
上正本證明與原本無異。
如不服本裁定，應於裁定送達後5 日內向本院提出抗告狀。
                            書記官  李玟郁
中　　華　　民　　國　　96　　年　　5 　　月　　30　　日
